【裁判字號】    93,上易,189
【裁判日期】    921223
【裁判案由】    傷害
【裁判全文】
臺灣高等法院臺中分院刑事判決                    九十三年度上易字第一八九號
    上  訴  人
    即  被  告  庚○○
                丙○○
右上訴人等因傷害案件，不服臺灣台中地方法院九十二年度易字第一二二六號中華民
國九十二年十二月二十三日第一審判決（起訴案號：臺灣台中地方法院檢察署九十二
年度偵字第四三三二號），提起上訴，本院判決如左：
      主  文
上訴駁回。
      理  由
一、本案經本院審理結果，認第一審判決認事用法及量刑均無不當，應予維持，並引
    第一審判決書記載之事實、證據及理由。（如附件）
二、被告等上訴意旨略以：(1)被告丙○○於警察局有檢附診斷証明書，對告訴人乙○○及丁○○二人提出傷害告訴，何以未見處理。(2)本案係告訴人乙○○、丁○○
    二人先動手毆打被告庚○○，庚○○當時酒醉，根本無力還手云云。
三、本院查：
  (一)現場目擊證人蔡顗與成於警訊及檢察官偵查時證稱：伊當時在案發現場之流籠頭
    裝卸貨，看見告訴人乙○○、丁○○夫婦，罵被告二人，雙方因而發生口角，丁○○動手打庚○○一巴掌，乙○○也過去推庚○○，用拳頭打庚○○。丙○○見
    狀過去勸開，但因雙方態度均不好，便男打男、女打女，打在一起，互相毆打，
    丁○○與庚○○還抱倒在地，滾來滾去，伊見狀即將男子推開，有人受傷流血等
    語。查，證人己○○係受僱於其叔叔戊○○在果園工作，與衝突之雙方既無特殊
    恩怨，其係因偶然因素而目擊事件發生經過，就事理而論，應無故為偏袒一方之
    理，其證詞自可採信。被告等所辯，被告庚○○未參與互毆云云，應非可採。
  (二)被告丙○○於九十一年九月十日在台中縣警察局和平分局環山派出所接受偵訊時
    ，即供稱：其與告訴人乙○○互毆，因而受有手腳、肋骨傷害，並有至梨山衛生
    所就醫，並表示要提出傷害告訴等語，本院卷附台中縣梨山衛生所九十三年三月
    八日衛梨字第九三００００二八四號函暨所附被告二人之診斷証明書，載明被告
    二人確於九十一年九月九日至該所就醫等情。是就被告丙○○提出告訴部分，自
    應由檢察官依法偵辦。至被告庚○○部分，其於九十一年九月十日在上開派出所
    接受偵訊時，已明確表明不對告訴人夫妻提出傷害告訴，有該筆錄記載可考，併
    此敘明。
四、原審因而適用刑事訴訟法第二百九十九條第一項前段，刑法第二十八條、第二百
    七十七條第一項、第四十一條第一項前段，罰金罰鍰提高標準條例第一條前段、
    第二條等規定，並審酌被告等犯罪之動機、所生之危害、其等本身所受傷害及犯
    罪後飾詞否認等一切情狀，各量處拘役五十日，並均諭知易科罰金之折算標準，
    其認事用法核無違誤，量刑亦屬允當，本件上訴為無理由，應予駁回。
五、據上論斷，應依刑事訴訟法第三百七十三條、第三百六十八條，判決如主文。
本案經檢察官甲○○到庭執行職務。
中      華      民      國     九十三    年      四      月   二十一    日
                                   臺灣高等法院臺中分院刑事第四庭
                                         審判長法  官  洪  耀  宗
                                               法  官  江  德  千
            法  官  劉  登  俊
右正本證明與原本無異。
不得上訴。
                                               書記官  鄧  智  惠
中     華     民     國     九十三     年      四      月    二十二     日
                                                                        Ｆ
附件
臺灣臺中地方法院刑事判決                        九十二年度易字第一二二六號
    公  訴  人  臺灣臺中地方法院檢察署檢察官
    被      告  丙○○  男  三十六歲（民國○○○年○月○○日生）
                        住臺北縣板橋市○○街七五之二號
                        居臺中縣和平鄉○○路○段四九之一號
                        身分證統一編號：Ｚ000000000號
                庚○○  女  三十一歲（民國○○○年○月○日生）
                        住臺中縣和平鄉○○路○段四九之一號
                        身分證統一編號：Ｚ000000000號
右列被告等因傷害案件，經檢察官提起公訴（九十二年度偵字第四三三二號），本院
判決如左：
    主  文
丙○○、庚○○共同傷害人之身體，各處拘役伍拾日，如易科罰金，均以參佰元折算
壹日。
    事  實
一、丙○○與庚○○原係同居男女朋友關係（其二人現已結婚），該二人於民國九十
    一年九月九日十七時二十分許，在臺中縣和平鄉○○村○○路○段環清宮後方苗
    栗山流籠頭處，因細故與乙○○及丁○○夫妻發生爭執，丙○○與庚○○乃共同
    基於普通傷害之犯意聯絡，徒手與乙○○及丁○○夫妻互毆（丙○○與庚○○聲
    稱其等有對乙○○及丁○○提出傷害告訴，惟查乙○○及丁○○二人迄今尚無任
    何傷害案件刑事紀錄資料，此有臺灣高等法院被告全國前案紀錄表二紙在卷可考
    ），致乙○○受有右側顳部挫傷、右肘擦傷三處（均一乘一公分）及丁○○受有
    頭部外傷、眉心部裂傷三公分、左眼眶部挫傷等傷害。
二、案經乙○○及丁○○訴由臺中縣警察局和平分局報告臺灣臺中地方法院檢察署檢
    察官偵查起訴。
    理  由
一、訊據被告丙○○與庚○○固均坦承於右揭時地與乙○○及丁○○夫妻發生爭執之
    事實，惟均否認有傷害之犯行，丙○○辯稱：案發當時是乙○○與丁○○先出手
    毆打正處於酒醉狀態之庚○○，伊見狀才衝上去與乙○○互毆。庚○○始終只有
    挨打並未還手，而伊亦只與乙○○互毆，並未出手毆打丁○○云云；庚○○則辯
    稱：案發當時伊已陷醉態，故衝突過程伊只有被打，並未還手云云。經查：被告
    二人右揭犯罪事實，業據告訴人乙○○及丁○○於偵、審中指訴綦詳，核與目擊
    證人己○○於警訊及偵查中證述情節相符，並有案發現場及告訴人傷勢照片十一
    紙、梨山衛生所甲種診斷證明書二紙在卷可稽。被告丙○○雖辯稱係見同居人庚○○被打始出手與乙○○互毆云云，所辯含有正當防衛他人權利之意。惟按正當
    防衛必須對於現在不法之侵害始得為之，至於彼此互毆，又必一方初無傷人之行
    為，因排除對方不法之侵害而加以還擊，始得以正當防衛論，是無從分別何方為
    不法侵害之互毆行為，自不得主張防衛權。由本案被告丙○○與告訴人夫妻於前
    開時地發生激烈肢體衝突，並造成告訴人二人多處傷勢之情況觀之，丙○○所為
    顯非屬排除對方不法侵害之舉，而係基於傷害犯意之互毆行為，與正當防衛情形
    並不相當。另被告庚○○確有出手與丁○○互毆之情，業經目擊證人己○○於警
    訊及偵查中證述明確，庚○○所辯及丙○○所稱庚○○因酒醉而未還手云云，顯
    分屬卸責及迴護共犯之詞而無可採。本案事證明確，被告二人犯行堪以認定。
二、核被告丙○○與庚○○所為，均係犯刑法第二百七十七條第一項之普通傷害罪。
    被告二人就右揭犯行，有犯意聯絡及行為分擔，為共同正犯。爰審酌被告二人僅
    因細故即聯手與人互毆，犯後復否認犯行，惟念及被告二人與告訴人二人互毆過
    程中，丙○○亦受有左胸壁挫傷，庚○○亦受有右胸外傷約四公分、右胸部挫傷
    約五乘五公分、左耳外傷約三公分、左耳垂瘀血約一乘一公分、左足腫脹約四乘
    四公分等傷害（有行政院衛生署豐原醫院診斷證明書二紙在卷可憑）等一切情狀
    ，分別量處如主文所示之刑，並均諭知易科罰金之折算標準。
據上論斷，應依刑事訴訟法第二百九十九條第一項前段，刑法第二十八條、第二百七
十七條第一項、第四十一條第一項前段，罰金罰鍰提高標準條例第一條前段、第二條
，判決如主文。
中      華      民      國    九十二    年      十二    月    二十三    日
                              臺灣臺中地方法院刑事第十庭
                                  審判長法  官  郭  瑞  祥
                                        法  官  黃  家  慧
                                        法  官  蔡  建  興
右正本證明與原本無異。
如不服本判決，應於判決送達後十日內向本院提出上訴狀，上訴於臺灣高等法院臺中
分院( 須附繕本 )。
                                        書記官  林  錦  源
中    華    民    國      九十二      年       十二      月    二十四   日
附錄論罪科刑法條
刑法第二百七十七條第一項
傷害人之身體或健康者，處三年以下有期徒刑、拘役或一千元以下罰金。


司法院資訊處製作；財團法人民間司法改革基金會備份。
